【裁判字號】    99,審訴,608
【裁判日期】    990601
【裁判案由】    毒品危害防制條例
【裁判全文】
臺灣高雄地方法院刑事判決            99年度審訴字第608號
公  訴  人  臺灣高雄地方法院檢察署檢察官
被      告  甲○○
上列被告因毒品危害防制條例案件，經檢察官提起公訴（98年度
毒偵字第7106號），被告於準備程序中就被訴事實為有罪之陳述
，經本院告知簡式審判程序之旨，並聽取被告與公訴人之意見後
，合議庭裁定由受命法官獨任進行簡式審判程序，判決如下：
    主  文
甲○○施用第一級毒品，累犯，處有期徒刑拾月，扣案之第一級
毒品海洛因壹包（驗前淨重零點零玖壹公克，驗後淨重零點零捌
壹公克），沒收銷燬之。
    事  實
一、甲○○前於民國91年間，因施用毒品案件，經本院以91年度
    毒聲字第2332號裁定送勒戒處所施以觀察、勒戒後，認無繼
    續施用毒品之傾向，於91年6月3日執行完畢釋放，由臺灣高
    雄地方法院檢察署檢察官以91年度毒偵字第1640號為不起訴
    處分確定。又於95年間，因施用毒品案件，經本院以95年度
    訴字第932號判處有期徒刑8月確定，於96年5月17日執行完
    畢。另於96年間，因施用毒品案件，經本院以96年度訴字第
    4512號判處有期徒刑8月確定。復於97年間，因施用毒品案
    件，經本院以97年度審訴字第2660號判處有期徒刑8月確定
    ，上開2罪接續執行，於98年6月16日縮短刑期假釋出獄，於
    98年7月18日假釋期滿未經撤銷視為執行完畢。詎其猶不知
    悔改，竟基於施用第一級毒品海洛因之犯意，先取得第一級
    毒品海洛因後，於98年11月7 日15時許，在高雄縣大寮鄉○
    ○○路300 巷26號5 樓住處，以針筒注射之方式，施用第一
    級毒品海洛因1 次。嗣於同年11月9 日中午12時10分許，在
    高雄縣大寮鄉○○○路502 之1 號產業道路旁，為警攔檢查
    獲，當場扣得第一級毒品海洛因1 包（驗前淨重0.091 公克
    、驗後淨重0.081 公克），經其同意採集尿液送驗，結果呈
    可待因、嗎啡陽性反應，而悉上情。
二、案經高雄市政府警察局小港分局移請臺灣高雄地方法院檢察
    署檢察官偵查起訴。
    理  由
一、本件被告甲○○所犯為死刑、無期徒刑、最輕本刑為3年以
    上有期徒刑以外之罪，其於準備程序中就被訴事實為有罪之
    陳述，經本院告知簡式審判程序之旨，並聽取當事人意見後
    ，合議庭認宜進行簡式審判程序，爰依刑事訴訟法第273 條
    之1第1項規定，裁定由受命法官獨任進行簡式審判程序，合
    先敘明。
二、上開犯罪事實已據被告甲○○坦承不諱，復有第一級毒品海
    洛因1包扣案可憑，又其為警所採集尿液經送檢驗後結果呈
    嗎啡、可待因之陽性反應，此有高雄市政府警察局小港分局
    毒品案嫌疑人尿液代碼與姓名對照表（代碼：J-402）及高
    雄市立凱旋醫院98年11月25日濫用藥物尿液檢驗報告各1份
    ；另扣案之白色粉末1包，經送鑑驗結果，確係第一級毒品
    海洛因無訛（檢驗前淨重0.091公克，檢驗後淨重0.081公克
    ），此有高雄市立凱旋醫院濫用藥物成品檢驗鑑定書1份在
    卷憑參，足認被告自白核與事證相符，自得為認定被告犯罪
    之依據。又被告曾受如事實欄所載之觀察、勒戒處分執行完
    畢後5年內，再犯施用毒品罪而經依法追訴處罰完畢等事實
    ，亦有卷附本院院內索引卡紀錄表、臺灣高等法院被告前案
    紀錄表各1份在卷可按。按毒品危害防制條例第20條、第23
    條於93年1月9日修正施行後，將施用毒品之刑事處遇程序，
    區分為「初犯」及「五年內再犯」、「五年後再犯」3 種，
    其立法理由謂：「初犯」經觀察、勒戒或強制戒治執行完畢
    釋放後，「五年內再犯」者，因其再犯率甚高，原實施之觀
    察、勒戒及強制戒治既已無法收其實效，爰依法追訴或裁定
    交付審理。至於經觀察、勒戒或強制戒治執行完畢釋放後，
    「五年後再犯」者，前所實施之觀察、勒戒或強制戒治已足
    以遮斷其施用毒品之毒癮，為期自新及協助其斷除毒癮，仍
    適用「初犯」規定，先經觀察、勒戒或強制戒治之程序。從
    而依修正後之規定，僅限於「初犯」及「五年後再犯」二種
    情形，始應先經觀察、勒戒或強制戒治程序。倘被告於5年
    內已再犯，經依法追訴處罰，縱其第3次再度施用毒品之時
    間，在初犯經觀察、勒戒或強制戒治執行完畢釋放5年以後
    ，已不合於「五年後再犯」之規定，且因已於「五年內再犯
    」，顯見其再犯率甚高，原實施觀察、勒戒或強制戒治，已
    無法收其實效，即應依該條例第10條處罰，此有最高法院95
    年第7次刑事庭決議要旨可參。從而，被告於前開初犯經觀
    察、勒戒處分執行完畢釋放後「五年內再犯」施用毒品罪，
    並經依法追訴處罰完畢，而本件被告再度施用毒品犯行，已
    不合於「五年後再犯」之規定，揆諸前揭說明即應依毒品危
    害防制條例第10條施用毒品罪加以處罰。
三、核被告所為，係犯毒品危害防制條例第10條第1項之施用第
    一級毒品罪。其施用第一級毒品海洛因前持有海洛因之低度
    行為，應為施用之高度行為所吸收，不另論罪。被告於95年
    間，因施用毒品案件，經本院以95年度訴字第932號判處有
    期徒刑8月確定，於96年5月17日執行完畢。另於96年間，因
    施用毒品案件，經本院以96年度訴字第4512號判處有期徒刑
    8月確定。復於97年間，因施用毒品案件，經本院以97年度
    審訴字第2660號判處有期徒刑8月確定，上開2罪接續執行，
    於98年6月16日縮短刑期假釋出獄，於98年7月18日假釋期滿
    未經撤銷視為執行完畢，此有臺灣高等法院被告前案紀錄表
    在卷可證，其於有期徒刑執行完畢後，5年內故意再犯本件
    法定刑為有期徒刑以上之罪，為累犯，應依刑法第47條第1
    項規定，加重其刑。爰審酌被告前因施用毒品案件，迭經觀
    察、勒戒及科刑判決後，仍未戒除毒癮，顯見其意志不堅，
    惟念其犯後坦承犯行，態度良好，及其犯罪之動機、目的、
    手段、所生之損害等一切情狀，量處如主文所示之刑，以資
    懲儆。末按查獲之第一級毒品，不問屬於犯人與否，均沒收
    銷燬之，毒品危害防制條例第18條第1項前段定有明文。扣
    案白色粉末1包，經鑑定結果確係第一級毒品海洛因，業如
    上述，而包裝袋與其上殘留之毒品，已難以分析剝離，自應
    與第一級毒品海洛因同視，應依上開規定宣告沒收銷燬之；
    至鑑驗耗損之毒品，既已滅失，無庸再宣告沒收銷燬，併此
    敘明。
據上論斷，應依刑事訴訟法第273條之1第1項、第299條第1項前
段，毒品危害防制條例第10條第1項、第18條第1項前段，刑法第
11條、第47條第1項，判決如主文。
本案經檢察官許怡萍到庭執行職務
中    華    民    國    99    年    6     月    1    日
                  刑事第十庭    法  官  李代昌
以上正本證明與原本無異。
如不服本判決應於收受本判決後10日內向本院提出上訴書狀，並
應敘述具體理由，如未敘述上訴理由者，應於上訴期間屆滿後20
日內補提理由書狀於本院（均須按他造當事人之人數附繕本）「
切勿逕送上級法院」。
中    華    民    國    99    年    6     月    1    日
                                書記官  黃振祐
附錄本判決論罪科刑適用法條：
毒品危害防制條例第10條
施用第一級毒品者，處 6 月以上 5 年以下有期徒刑。
施用第二級毒品者，處 3 年以下有期徒刑。

司法院資訊處製作；財團法人民間司法改革基金會備份。
